臺灣臺北地方法院民事判決
110年度簡上字第243號
上  訴  人  羅曼如  
訴訟代理人  徐宏義  
被上訴人    古保祿  

上列當事人間請求侵權行為損害賠償事件，上訴人對於中華民國
110年4月29日本院臺北簡易庭110年度北簡字第4778號第一審判
決提起上訴，並減縮起訴聲明，本院於110年11月3日言詞辯論終
結，判決如下：  
    主  文
上訴駁回。
第二審訴訟費用由上訴人負擔。
    事實及理由
壹、程序方面：
    按訴狀送達後，原告不得將原訴變更或追加他訴；但擴張或
    減縮應受判決事項之聲明者，不在此限，民事訴訟法第255
    條第1項第3款定有明文。又第二審訴之變更或追加，非經他
    造同意，不得為之；但第255條第1項第2款至第6款情形，不
    在此限，亦為同法第446條第1項所明定，且依同法第436條
    第2項，於簡易訴訟程序準用之。上訴人於原審以名譽權遭
    侵害為由，起訴請求賠償新臺幣（下同）60萬元，及自起訴
    狀繕本送達翌日起至清償日止，按週年利率5%計算之利息。
    嗣於本院審理時，上訴人將起訴請求賠償之金額變更為10萬
    元（本院卷第72頁），核屬減縮應受判決事項之聲明，依前
    開規定，應予准許，合先敘明。
貳、實體方面：　　
一、上訴人主張：被上訴人因質疑其樓上鄰居即伊有不當製造聲
    響之舉而妨害其生活安寧，於民國109年1月22日凌晨2時7分
    許，至伊斯時位於臺北市○○區○○○路0段000巷00號3樓住處門
    外之公共樓梯間，朝該住處大聲以「膣屄（閩南語）」、「
    幹恁娘膣屄（閩南語）」、「我操你媽的屄」等言詞（下稱
    系爭言詞）公然侮辱伊，致伊受有精神上之痛苦，被上訴人
    侵害伊之名譽權，且情節重大，應賠償精神慰撫金。爰依民
    法第184條第1項前段、第195條第1項前段規定，請求判命被
    上訴人應給付伊10萬元，及自起訴狀繕本送達翌日起至清償
    日止，按週年利率5%計算之利息等語。（上訴人減縮起訴聲
    明部分，不在本院審理範圍）。　　
二、被上訴人則以：伊雖有發出系爭言詞，但不是針對上訴人，
    也沒有指名道姓，伊未公然侮辱上訴人等語，資為抗辯。
三、原審為上訴人一部勝訴、一部敗訴之判決，即：㈠被上訴人
    應給付上訴人1萬元，及自110年11月12日起至清償日止，按
    週年利率5%計算之利息；㈡依職權宣告假執行，並為附條件
    之免為假執行宣告；㈢駁回其餘請求。上訴人就其敗訴部分
    提起上訴，並為上訴聲明：㈠原判決關於駁回上訴人後開第㈡
    項之訴部分，及該部分訴訟費用負擔之裁判，均廢棄；㈡上
    開廢棄部分，被上訴人應再給付上訴人9萬元，及自起訴狀
    繕本送達翌日起至清償日止，按週年利率5%計算之利息。被
    上訴人則答辯聲明：上訴駁回。（原審判決被上訴人敗訴部
    分，未據被上訴人聲明不服，已經確定，非本院審理範圍）
    。
四、上訴人主張：被上訴人於前揭時、地，以系爭言詞公然侮辱
    伊，侵害伊名譽權，自應賠償伊所受精神上損害之慰撫金等
    語，為上訴人所否認，並以前詞置辯。經查：
　㈠按因故意、過失不法侵害他人之權利者，負損害賠償責任；
    不法侵害他人之身體、健康、名譽、自由、信用、隱私、貞
    操，或不法侵害其他人格法益而情節重大者，被害人雖非財
    產上之損害，亦得請求賠償相當之金額，民法第184條第1項
    前段、第195條第1項前段分別定有明文。上訴人主張被上訴
    人於前揭時、地以「膣屄（閩南語）」、「幹恁娘膣屄（閩
    南語）」、「我操你媽的屄」等系爭言詞公然侮辱伊，被上
    訴人雖辯稱伊不是針對上訴人，也沒有指名道姓，伊未公然
    侮辱上訴人云云。惟被上訴人自承係因懷疑上訴人製造噪音
    ，而於前揭時間在上訴人住處門外辱罵系爭言詞（本院卷第
    46、72頁），衡情自係對上訴人為之，被上訴人抗辯伊未針
    對上訴人辱罵云云，並非可採。又被上訴人系爭言詞為閩南
    語發音之粗俗罵人語，依社會一般通念，帶有鄙視、使人難
    堪之意涵，足以使上訴人社會評價受到貶損，顯已對上訴人
    之名譽造成損害，而使上訴人精神上受有痛苦。且被上訴人
    因上開行為經檢察官提起公訴，並經本院以109年度審簡字
    第2318號刑事簡易判決被上訴人犯公然侮辱罪，處罰金5,00
    0元，如易服勞役，以1,000元折算1日確定等情，有本院前
    揭刑事簡易判決附卷可稽（原審審附民卷第15至18頁），並
    經本院依職權調取上開刑事卷宗核閱無訛，益徵被上訴人故
    意不法侵害上訴人名譽權。是上訴人主張被上訴人以系爭言
    詞侵害伊之名譽權，致伊受有精神上痛苦，應負侵權行為損
    害賠償責任，伊得請求被上訴人賠償精神慰撫金等語，應屬
    有據。
　㈡次按民法第195條所謂相當之金額，應斟酌加害人與被害人雙
    方之身分、資力與加害程度，及其他各種情形核定之；慰撫
    金是否相當，應以加害行為之加害程度及被害人所受痛苦，
    斟酌加害人及被害人之身分、經濟地位等各種情形定之（最
    高法院47年台上字第1221號、51年台上字第223號判決意旨
    參照）。本院審酌被上訴人使用系爭言詞辱罵上訴人，貶損
    上訴人人格上之社會評價，造成上訴人難堪，損害上訴人名
    譽，再審酌上訴人為碩士畢業，被上訴人為五專畢業，及兩
    造身分地位、財產所得（稅務電子閘門財產所得調件明細表
    見原審卷證物袋）等一切情狀，認上訴人請求非財產上損害
    賠償10萬元尚屬過高，應以1萬元為適當，逾此範圍之金額
    ，則屬無據。　　
五、綜上所述，上訴人依民法第184條第1項前段、第195條第1項
    前段規定，請求被上訴人給付1萬元，及自起訴狀繕本送達
    翌日即110年1月12日（送達證書見原審審附民卷第14-1頁）
    起至清償日止，按週年利率5%計算之利息，為有理由，應予
    准許；逾此部分之請求，為無理由，不應准許。原審就上開
    不應准許部分為上訴人敗訴之判決，並駁回其假執行之聲請
    ，核無不合（減縮部分未繫屬於本院，不予另贅），上訴意
    旨指摘原判決此部分不當，求予廢棄改判，為無理由，應駁
    回其上訴。
六、本件事證已臻明確，兩造其餘攻擊防禦方法及證據，核與判
    決之結果不生影響，爰不一一論列，併此敘明。
七、據上論結，本件上訴為無理由，依民事訴訟法第436條之1第
    3項、第449條第1項、第78條，判決如主文。
中　　華　　民　　國　　110 　年　　11　　月　　24　　日
                  民事第六庭  審判長法　官　許純芳

　　　　　　　　　                  法  官  杜慧玲
　　　　　　　　　　　　　　　　　　
　　　　　　　　　                  法  官  蕭清清
以上正本係照原本作成。
本判決不得上訴。
中　　華　　民　　國　　110 　年　　11　　月　　24　　日
                                    書記官  林家鋐